【裁判字號】    99,簡,189
【裁判日期】    990304
【裁判案由】    詐欺
【裁判全文】
臺灣臺北地方法院刑事判決               99年度簡字第189號
聲  請  人  臺灣臺北地方法院檢察署檢察官
被      告  甲○○
選任辯護人  謝宜庭律師
上列被告因犯詐欺案件，經檢察官聲請以簡易判決處刑（九十八
年度偵字第二九○五六號、第二九一一七號），本院判決如下：
    主      文
甲○○幫助共同意圖為自己不法之所有，以詐術使人將本人之物
交付，處拘役拾日，如易科罰金，以新臺幣壹仟元折算壹日。
緩刑貳年，並應向被害人乙○○支付新臺幣仟肆佰捌拾肆元之
財產上損害賠償。
    事實及理由
一、甲○○明知將自己之金融機構帳戶提供他人使用，可能因此
    供不法詐騙份子以詐術使他人將款項匯入自己之金融機構帳
    戶後，再予提領運用，並預見可能因而幫助他人從事詐欺取
    財之目的。詎為應徵工作，於民國九十八年八月三十一日上
    午九時許，在位在臺北市○○區○○路二九四號三、四樓之
    臺北市立圖書館永春分館內，因見中國時報上刊有「紐約紐
    約商務會館誠徵外勤司機」之廣告，旋即於同日下午一時三
    十分許，在不詳地點，依報載電話號碼000000000
    0號與真實姓名、年籍均不詳，自稱「戴經理」之成年男子
    聯絡後，竟基於幫助數名有實施詐欺取財犯意聯絡及行為分
    擔之真實姓名、年籍均不詳之成年人（包含真實姓名、年籍
    均不詳，自稱「司機」之成年人、真實姓名、年籍均不詳，
    自稱「戴經理」、「雅虎客服中心員工」之成年男子等人）
    實施詐欺取財之不確定犯意，於同日晚上六時三十分許，在
    位在臺北市○○區○○路一一號之交通部臺灣鐵路管理局松
    山火車站內，將其於九十八年六月二十九日某時，前往位在
    臺北市信義區○○○路○段八○○號之華南商業銀行股份有
    限公司（下稱華南銀行）永吉分行，向該行申請開立000
    000000000號帳戶（下稱華南銀行帳戶）之帳戶存
    摺影本一份、提款卡一張及其履歷表一份、中華民國國民身
    分證影本一張、中華民國交通部製發汽車駕駛執照影本一張
    交付予真實姓名、年籍均不詳，自稱「戴經理」之成年男子
    所派遣出面向甲○○收取證件資料之真實姓名、年籍均不詳
    ，自稱「司機」之成年人，並於同日晚上八時許，在電話通
    話中告知上開自稱「戴經理」之成年男子前開華南銀行帳戶
    之提款卡密碼一個，供上開數名真實姓名、年籍均不詳之成
    年人作為提領及匯出款項之用，甲○○即以此行為幫助該數
    名真實姓名、年籍均不詳之成年人實施詐欺取財犯行。上開
    數名真實姓名、年籍均不詳之成年人（包含真實姓名、年籍
    均不詳，自稱「司機」之成年人、真實姓名、年籍均不詳，
    自稱「戴經理」、「雅虎客服中心員工」之成年男子等人）
    於取得前揭甲○○交付之上開華南銀行帳戶之提款卡一張及
    該提款卡密碼一個後，共同基於意圖為自己不法所有之犯意
    聯絡，由真實姓名、年籍均不詳，自稱「雅虎客服中心員工
    」之成年男子於九十八年九月一日晚上九時一分許前某時許
    ，在不詳地點，以電話向乙○○佯稱：乙○○之前欲購買二
    手手機而遭詐騙之款項現可以領出，要拿提款卡至ＡＴＭ提
    款機消磁等語，致使乙○○陷於錯誤，旋即依該成年男子之
    指示，前往位在臺北縣新莊市○○路七一九號之板信商業銀
    行股份有限公司新莊分行內自動櫃員機前，以提款卡轉帳匯
    款方式，於同日晚上九時一分許，自其向彰化商業銀行股份
    有限公司申請開立之帳號00000000000000號
    帳戶內轉帳新臺幣三千四百八十四元至上開華南銀行甲○○
    帳戶內而遭提領一空。嗣乙○○察覺有異，遂報警處理而循
    線查知上情。
二、前開犯罪事實，業據被告甲○○於本院訊問時坦承不諱，核
    與被害人乙○○於警詢時指訴情節相符，並有華南商業銀行
    永吉分行九十八年九月二十二日（九八）華吉存字第○二五
    四號函及其檢附甲○○中華民國國民身分證影本、全民健康
    保險卡、華南商業銀行存款往來明細表、存款往來項目申請
    書、開戶總約定書確認聯、客戶服務基本資料卡、板信商業
    銀行交易往來明細及華南商業銀行甲○○帳戶活期儲蓄存款
    存摺封面影本等件附卷可稽，足認被告任意性自白核與事實
    相符，應堪採信。綜上所述，本件事證明確，被告犯行堪以
    認定，應依法論科。
三、按刑法上之幫助犯，係對於犯罪與正犯有共同之認識，而以
    幫助之意思，對於正犯資以助力，而未參與實施犯罪之行為
    者而言，最高法院七十五年度臺上字第一五○九號、八十四
    年度臺上字第五九九八號、第六四七五號、八十八年度臺上
    字第一二七○號判決亦同此意旨。是以，如未參與實施犯罪
    構成要件之行為，且係出於幫助之意思提供助力，即屬幫助
    犯，而非共同正犯。本件被告甲○○基於幫助之犯意，提供
    金融機構帳戶提款卡予數名真實姓名、年籍均不詳之成年人
    使用，而由數名真實姓名、年籍均不詳之成年人對被害人乙
    ○○施用詐術，致被害人乙○○陷於錯誤，因而匯款至被告
    所提供之帳戶，是被告所為係參與詐欺取財罪構成要件以外
    之行為，且在無證據證明被告係以正犯而非以幫助犯之犯意
    參與犯罪之情形下，應認其所為係幫助犯而非正犯行為。核
    被告所為，係犯刑法第三百三十九條第一項詐欺取財罪之幫
    助犯。被告前開幫助詐欺取財犯行，幫助數名真實姓名、年
    籍均不詳之成年人犯罪，而該數名真實姓名、年籍均不詳之
    成年人間就前開詐欺取財犯行，有犯意聯絡及行為分擔，應
    論以共同正犯。被告幫助他人犯前開罪名，依刑法第三十條
    第二項之規定，按正犯之刑減輕之。爰審酌被告提供上開帳
    戶予前述真實姓名、年籍均不詳之詐欺集團成員使用，使前
    開犯罪之人得以逃避犯罪之查緝，所為已嚴重擾亂金融社會
    秩序，影響社會正常交易安全，增加被害人尋求救濟之困難
    ，並使犯罪之追查趨於複雜，本應予以嚴懲，惟犯後坦承犯
    行，態度良好，兼衡其犯罪之動機、目的、手段、生活狀況
    、智識程度等一切情狀，爰量處如主文所示之刑，併諭知易
    科罰金之折算標準。查被告前未曾因故意犯罪受有期徒刑以
    上刑之宣告，有臺灣高等法院被告全國前案紀錄表一份附卷
    可稽，其因一時失慮，致罹刑典，經此起訴審判，當知所警
    惕，信無再犯之虞，本院認所宣告之刑，以暫不執行為適當
    ，併諭知緩刑二年，以啟自新。又緩刑宣告，得斟酌情形，
    命犯罪行為人向被害人支付相當數額之財產或非財產上之損
    害賠償，刑法第七十四條第二項第三款定有明文。本院爰依
    前揭規定，併宣告被告應向被害人乙○○支付財產上損害新
    臺幣三千四百八十四元，此部分並得為民事強制執行名義。
    如被告未遵循本院諭知之緩刑期間負擔而情節重大者，檢察
    官得依刑事訴訟法第四百七十六條及刑法第七十五條之一第
    一項第四款之規定，聲請撤銷本件緩刑之宣告，併予敘明。
四、依刑事訴訟法第四百四十九條第一項前段、第三項，刑法第
    三十條第一項前段、第二項、第二十八條、第三百三十九條
    第一項、第四十一條第一項前段、第七十四條第一項第一款
    、第二項第三款，刑法施行法第一條之一第一項、第二項前
    段，逕以簡易判決處刑如主文。
五、如不服本件判決，得自收受送達之日起十日內，向本院提起
    上訴。
中    華    民    國    99    年    3     月    4     日
                  臺灣臺北地方法院刑事第六庭
                      法      官  雷淑雯
以上正本證明與原本無異。
                      書  記  官  胡詩唯
中    華    民    國    99    年    3     月    4     日
附錄本案論罪科刑法條全文：
刑法第三百三十九條
意圖為自己或第三人不法之所有，以詐術使人將本人或第三人之
物交付者，處五年以下有期徒刑、拘役或科或併科一千元以下罰
金。
前二項之未遂犯罰之。

司法院資訊處製作；財團法人民間司法改革基金會備份。
